臺灣高等法院高雄分院刑事判決　　　　 96年度上訴字第432號
上　訴　人
即　被　告　丁○○
　　　　　　　　　　現另案於臺灣屏東監獄執行
指定辯護人　郭季榮律師
上列上訴人因強盜等案件，不服臺灣高雄地方法院95年度訴字第
1306號中華民國95年12月21日第一審判決（起訴案號：臺灣高雄
地方法院檢察署94年度偵字第27923 號、94年偵緝字第2717號、
95年偵字第1492號、第4531號），提起上訴，本院判決如下：
     主  文
上訴駁回。
     事  實
一、丁○○前於民國85年間，因違反肅清煙毒條例等案件，經台
    灣高雄地方法院以85年度訴字第2925號判決判處有期徒刑3
    年3月、2年10月，應執行有期徒刑6年4月，嗣其不服原判決
    提起上訴，經本院以85年度上訴字第2345號判決駁回上訴確
    定，而於88年9月1日假釋出監，惟因於假釋期間內更犯竊盜
    罪，經撤銷假釋，執行殘刑，上開竊盜罪並經本院以89年度
    上易字第695 號判處有期徒刑1 年6 月確定，並接續前開殘
    刑而為執行，嗣於93年11月25日縮刑期滿執行完畢。詎其猶
    不知悛悔，竟意圖為自己不法所有，於94年9 月20日19時30
    分許（起訴書誤載為17時30分許），攜帶金屬製成、客觀上
    足以對人之生命、身體、安全構成威脅且具有危險性而屬兇
    器之尖嘴鉗1 支，前往乙○○○所經營位於高雄市○○區○○路157 號之家庭理髮廳，趁無人注意之際，竊取該處櫃檯
    抽屜內之粉紅色皮包1 只【內有新臺幣（下同）572 元】，
    得手後正欲離開之際，適為乙○○○返家發覺，並呼其兒子
    陳志勝下樓，陳志勝下樓後質問並欲搜丁○○身體，丁○○
    一時心虛，乘陳志勝不注意之際，轉身跑出該理髮廳左轉逃
    逸，乙○○○在後追呼強盜，陳志勝則自後追躡緝捕，旋丁○○逃入巷子，路人甲○○見狀亦加入追逐圍捕，嗣甲○○
    追捕至高雄市○○區○○路163 巷口發現丁○○時，詎丁○○為防護贓物及脫免逮捕，竟於甲○○抓住其腰帶之際，當
    場以身上預藏之尖嘴鉗攻擊甲○○，並以其所有之手提包及
    徒手毆打甲○○，甲○○因而受有左手第4 指裂傷、左手臂
    、左頸部擦傷等傷害（傷害部分未據告訴），嗣該尖嘴鉗為
    甲○○奪下，待陳志勝隨後趕至現場後，2 人合力將丁○○
    制伏，復由員警據報前往查獲，扣得丁○○所有供犯罪所用
    之手提包1 個，並在該手提包內查獲丁○○所有供竊盜或預
    備竊盜所用之螺絲起子1 支（前經發還）及與本件犯行無關
    如附表二編號1 至6 所示之物。
二、案經高雄市政府警察局、高雄市政府警察局鼓山分局移請臺
    灣高雄地方法院檢察署檢察官偵查起訴。
     理  由
壹、證據能力部分：
一、按被告以外之人於審判外之言詞或書面陳述，除法律有規定
    者外，不得作為證據，刑事訴訟法第159 條固定有明文，惟
    被告以外之人於審判外之陳述，雖不符同法第159 條之1 至
    之4 規定，而經當事人於審判程序同意作為證據，法院審酌
    該言詞陳述或書面陳述作成時之情況，認為適當者，亦得為
    證據。又當事人、代理人或辯護人於法院調查證據時，知有
    第159 條第1 項不得為證據之情形，而未於言詞辯論終結前
    聲明異議者，視為有前項之同意，此亦據同法159 條之5 規
    定甚明。查證人乙○○○於警詢之供述，及卷附扣押筆錄、
    扣押物目錄表、高雄市立聯合醫院診斷證明書、贓物認領保
    管單等書面，雖均為被告以外之人於審判外之陳述及書面陳
    述，屬於傳聞證據，經原審及本院審理時予以提示並告以要
    旨，且各經檢察官、被告及辯護人表示意見，當事人均已知
    悉上述證據傳聞性質，而均未於言詞辯論終結前對證據能力
    表示異議，依上開規定，已擬制同意上開證據均有證據能力
    ；本院復審酌上開證據並無不當取得或瑕疵之情形，認以之
    作為本案之證據亦屬適當，是上開證據依刑事訴訟法第159
    條之5 規定，均有證據能力。
二、又被告丁○○及辯護人對於證人陳志勝、甲○○於警詢所為
    之陳述提出異議，因該2 人此部分之陳述，屬被告以外之人
    於審判外所為之陳述，且無傳聞法則例外之適用，故應無證
    據能力，惟上開審判外之言詞陳述，仍得作為彈劾被告或其
    他證人陳述憑信性為何之依據。
三、次按被告以外之人於偵查中向檢察官所為陳述，除顯有不可
    信之情況者外，得為證據，刑事訴訟法第159 條之1 第2 項
    定有明文。偵查中對被告以外之人（包括證人、鑑定人、告
    訴人、被害人及共同被告等）所為之偵查筆錄，或被告以外
    之人向檢察官所提之書面陳述，性質上均屬傳聞證據。惟現
    階段刑事訴訟法規定檢察官代表國家偵查犯罪、實施公訴，
    依法其有訊問被告、證人及鑑定人之權，證人、鑑定人且須
    具結，而實務運作時，檢察官偵查中向被告以外之人所取得
    之陳述，原則上均能遵守法律規定，不致違法取供，其可信
    度極高，職是，被告以外之人前於偵查中已具結而為證述，
    除反對該項供述得具有證據能力之一方，已釋明「顯有不可
    信之情況」之理由外，不宜以該證人未能於審判中接受他造
    之反對詰問為由，即遽指該證人於偵查中之陳述不具證據能
    力。本件證人乙○○○、陳志勝、甲○○於檢察官偵查中所
    為之陳述，既已依法具結，且復無證據足認其於檢查官偵查
    中之供述有何顯不可信之情況，依上說明，上開證人於偵查
    中之證言自具有證據能力。
四、再按傳聞法則乃對於被告以外之人於審判外之言詞或書面陳
    述，亦即針對被告以外之人於審判外以言詞或書面所為之供
    述證據所為之規範。卷附被告經查獲之現場照片16幀（見警
    卷第42-46 頁），乃以科學、機械之方式，對於當時拍攝狀
    況所為忠實且正確之記錄，性質上並非供述證據，自無刑事
    訴訟法第159 條第1 項規定之適用，附此敘明。
貳、實體部分：
一、訊據上訴人即被告（下稱被告）固供認有於上揭時地前往被
    害人乙○○○之家庭理髮廳竊取櫃檯抽屜內之皮包1 只之事
    實，惟矢口否認有加重準強盜之犯行，辯稱：當天我進去理
    髮店，我等不到人，我見到抽屜裡有一個皮包，我就拿去要
    離開時，乙○○○剛好回來，問我要做什麼，我說要理髮，
    她就走到櫃台看到抽屜裡的皮包不見，就問我有沒有偷，我
    說沒有偷，她就叫他兒子下來要搜我的身，我就把皮包丟在
    現場就跑了，我跑到一條巷子躲起來，等她兒子騎車過去後
    ，我走出巷子遇到甲○○，他拉住我，我用手撥開甲○○，
    我又逃跑，又遇到陳志勝，甲○○又追過來，他們二人合力
    制伏我，我有掙扎，陳志勝就搜我身體，搜到尖嘴鉗，陳志
    勝就把尖嘴鉗丟掉，我從頭到尾都沒有拿尖嘴鉗出來云云（
    見本院卷第65頁）。
二、然查：
  (一)證人甲○○於偵查中證稱：我騎機車行經華夏路時，聽到乙○○○從理髮廳出來喊搶劫，我即騎機車去追，追到之後要
    抓住被告，被告就拿身上的側背包打我，後他又逃走了，我
    扯下他衣服，他又跑掉了，在華夏路163 巷口時追到被告，
    他有從口袋拿出銀色約十幾公分的尖嘴鉗要攻擊我，被我搶
    下來丟地上，手好像是被尖嘴鉗刺到的，脖子也有被被告抓
    到，我有去驗傷等語【見94年度偵字第21656 號卷（下稱偵
    查卷）第30頁】，核與證人乙○○○於警詢及偵查中證述：
    被告於竊取粉紅色皮包奪門而出後，我呼喊搶劫，由陳志勝
    追趕，路人甲○○聽到便幫忙追逮被告，甲○○有受傷，手
    上有流血，被告有向甲○○稱有3 個兒子要養，請求原諒等
    情相符（見偵查卷第29至30頁）；證人陳志勝於偵查及原審
    審理時亦證述：我聽到母親乙○○○叫我下樓，並說皮包不
    見，我問被告有無偷，被告說沒有，我要報警，被告轉身跑
    掉，我追到華夏路163 巷巷口看到一名民眾（指甲○○）在
    與被告搏鬥，我上前幫忙制伏，甲○○好像在我來之前就被
    被告打傷，受傷的部位好像是手，在制伏時被告拳頭腳踢，
    甲○○有被打到等情亦大致相符（見偵查卷第37頁、原審卷
    第127 至128 頁）；而被告亦供承在受追捕時有持皮包與證
    人甲○○發生扭打一情不諱，並以有小孩住院要求釋放之情
    （見警(一)卷第5 頁、偵查卷第22頁），此外復有卷附高雄市
    立聯合醫院94年9 月20日高市聯合醫診字第7576號診斷證明
    書1紙 及上開現場照片、扣押物品目錄、贓物認領保管單各
    1 份在卷可稽（見警(一)第41頁、第39頁、第42至46頁、第58
    頁），是被告上開加重準強盜之犯行已堪認定。
  (二)被告雖以前開情詞置辯，然查證人甲○○與被告素不相識，
    實無須虛構被告徒手、或持皮包、或以尖嘴鉗攻擊之情，以
    誣陷被告；且證人甲○○左手指確因受被告之強暴行為而受
    有裂傷，並有流血之情，此據證人甲○○、乙○○○、陳志
    勝之證述甚詳，並有上開診斷證明書1 紙可佐，已如前述；
    再倘被告僅係單純撥開證人甲○○追捕之消極掙扎行為，依
    常情至多僅會在甲○○之手部或手臂部產生部分紅腫或輕微
    擦傷，當不致造成證人甲○○之手指裂傷、流血及頸部擦傷
    之情，足見被告確因為防護贓物及脫免逮捕而有攻擊之強暴
    行為，足堪認定。是被告辯稱伊僅係單純以手撥開甲○○，
    並未與證人甲○○發生扭打或持皮包、尖嘴鉗擊云云，除與
    被告於警詢時所承確有持皮包與證人甲○○扭打相左外，亦
    與事證不符，自無足採信。
  (三)又據證人甲○○於偵查中證稱：陳志勝到場時，我已制伏被
    告等語（見94年度偵字第21656 號卷第30頁），核與證人陳
    志勝於偵查時證稱：甲○○有受傷，好像是在我來之前就被
    被告打傷，受傷的部位好像是手，其他的我就不清楚等語（
    見94年度偵字第21656 號卷第36至37頁）、「（問：你剛才
    說沒有注意看到被告有拿尖嘴鉗出來，你的意思是說沒有看
    到還是沒有注意看？）答：我沒有注意看，因為當時有點暗
    ，場面比較混亂」等語（見原審卷第128 頁）。是證人陳志
    勝固證稱被告之尖嘴鉗其後是在被告的口袋搜出來等情，惟
    查因陳志勝到達制伏被告之現場時，被告前已以徒手或先後
    持皮包、尖嘴鉗攻擊證人甲○○，甲○○並因之受有前開傷
    害，是被告究竟先前有無持尖嘴鉗攻擊證人甲○○，其後有
    無再將尖嘴鉗置入己之口袋之情，既因證人陳志勝證稱當時
    因場面混亂，並無注意看，僅目睹被告拳打腳踼之情在卷（
    見原審卷第126 頁），是自不得以證人陳志勝證述係自被告
    之口袋搜得尖嘴鉗一節，即作為被告未持尖嘴鉗攻擊之有利
    論據，併予指明。
  (四)至於被告雖另辯稱：我把皮包丟在現場就跑了，我跑到一條
    巷子躲起來，等陳志勝騎車過去後，我走出巷子遇到甲○○
    ，他拉住我，我用手撥開甲○○，我又逃跑，又遇到陳志勝
    ，甲○○又追過來，他們二人合力制伏我等語。惟查，被告
    所竊取被害人乙○○○之皮包係於被告經證人甲○○抓住，
    而為被告掙脫時由被告身上掉下來，並為嗣後趕到之員警於
    制伏被告之現場起獲等情，已據被告於警訊自承不諱，並有
    現場照片2張附卷可證（見警(一)卷第5頁、第46頁），顯見被
    告並非於竊盜現場將所竊得之皮包丟棄，所辯已與事實不符
    ，不足採信。又按刑法第329 條所謂當場，固不以實施竊盜
    或搶奪者尚未離去現場為限，即已離盜所而尚在他人跟蹤追
    躡中者，仍不失為當場（罪高法院28年上字第1984號判例、
    81年度台上字第2338號、86年度台上字第3280號判決參照）
    ；，而竊盜或搶奪，因防護贓物、脫免逮捕或湮滅罪證，而
    當場施以強暴、脅迫者，即以強盜論，不以所施強暴、脅迫
    手段，達於至使他人不能抗拒之程度為成立準強盜罪之要件
    ，此與刑法第328 條第1 項之普通強盜罪之構成要件不同（
    最高法院92年度台上字第4760號判決參照）。本件被告於竊
    盜既遂被發覺後即轉身逃離竊所，惟經被害人乙○○○追喊
    、證人陳志勝、甲○○自後追躡緝捕，已如前述，被告雖辯
    稱為免遭逮捕雖短暫躲於巷內，然此與證人甲○○、陳志勝
    所證並不相符，縱被告所辯屬實，顯然仍在他人跟蹤追躡中
    者，依上開判例、判決意旨，仍不失為當場至明。是被告所
    辯伊有躲藏於巷內云云，亦難採為有利之認定。
  (五)綜上所述，被告前詞所辯，應係避就卸責之詞，委無足採。
    本件事證明確，被告加重準強盜之犯行洵堪認定，自應依法
    論科。
三、核被告丁○○所為，符合刑法第329 條所規範之準強盜行為
    ，且具有同法第321 條第1 項第3 款之情事，自應依同法第
    330 條第1 項之加重強盜罪論處。又被告丁○○前於85年間
    ，因違反肅清煙毒條例等案件，經台灣高雄地方法院以85年
    度訴字第2925號判決判處有期徒刑3 年3 月、2 年10月，應
    執行有期徒刑6 年4 月，嗣其不服原判決提起上訴，經本院
    以85年度上訴字第2345號判決駁回上訴確定，而於88年9 月
    1 日假釋出監，惟因於假釋期間內更犯竊盜罪，經撤銷假釋
    ，執行殘刑，上開竊盜罪並經本院以89年度上易字第695 號
    判處有期徒刑1 年6 月確定，並接續前開殘刑而為執行，嗣
    於93年11月25日縮刑期滿執行完畢，有台灣高等法院被告全
    國前案紀錄表1 份在卷可稽（見本院卷第26至30頁），其於
    執行為畢後於5 年以內再故意犯本件有期徒刑以上之罪，應
    論以累犯【查被告行為後，刑法於94年2 月2 日經總統令修
    正公布，於95年7 月1 日施行。又行為後法律有變更者，適
    用行為時之法律。但行為後之法律有利於行為人者，適用最
    有利於行為人之法律。修正後之刑法第2 條第1 項定有明文
    。而比較新舊法時應就罪刑有關之共犯、未遂犯、想像競合
    犯、牽連犯、連續犯、結合犯，以及累犯加重、自首減輕暨
    其他法定加減原因（如身分加減）與加減例等一切情形，綜
    其全部罪刑之結果而為比較（最高法院95年5 月23日刑事庭
    第8 次會議決議參照）；本件被告行為時刑法第47條原規定
    「受有期徒刑之執行完畢，或受無期徒刑或有期徒刑一部之
    執行而赦免後，五年內再犯有期徒刑以上之罪者，為累犯，
    加重本刑至二分之一」，新法第47條第1 項則規定「受徒刑
    之執行完畢，或一部之執行而赦免後，五年以內故意再犯有
    期徒刑以上之罪者，為累犯，加重本刑至二分之一」，其立
    法理由為累犯以出於故意再犯者為限，並刪除依軍法受裁判
    者，不適用累犯之規定。被告有如上所述之前科，於五年以
    內再故意犯本件有期徒刑以上之罪，不論依修正前之刑法第
    47條，或修正後之刑法第47條第1 項之規定，均構成累犯，
    對被告而言並無有利或不利之情形，應逕依修正前刑法第47
    條，論以累犯，並加重其刑】。
四、原審認被告加重準強盜罪證明確，因而適用刑法第2條第1項
    前段、第329條、第330條、修正前刑法第47條、第51條第5
    款規定，並審酌被告正值壯年，因貪慾圖利，復不思以合法
    正當途徑獲取財物，竟恣意竊取他人財物，對他人財產安全
    已生危害，尚因行竊財物，為脫免逮捕，竟對仗義之路人甲○○施以強暴行為，造成渠受有前開之傷害，顯然守法觀念
    淡薄，犯後又飾詞否認加重準強盜犯行，實屬不該，惟念其
    坦承部分犯行，兼衡被告所竊之物品價值、實施強暴之程度
    、手段、被害人所受傷勢、被告犯罪之動機、目的、智識程
    度及所生危害等一切情狀，量處有期徒刑7年6月；並說明扣
    案之手提包1 個，為被告所有供本件犯罪所用，另未扣案之
    螺絲起子1 支，為被告所有，供被告竊盜或預備竊盜所用之
    物，且無證據證明業已滅失，均依刑法第38條第1 項第2 款
    沒收；復敘明未扣案之尖嘴鉗1 支，雖為被告所有供本案犯
    罪所用之物，惟該未扣案之尖嘴鉗既在被告犯案後遭證人甲○○等人奪下並丟棄，且經被告、證人甲○○及員警至丟棄
    處尋找，亦已無從尋獲，業經被告及證人甲○○供明在卷（
    94 年 度偵字第21656 號卷第22頁、第30頁），是該尖嘴鉗
    應已滅失，自不另宣告沒收；另敘明附表編號1-6 所示物品
    ，或非被告所有或與本案無關連性，爰不為沒收之諭知。其
    認事用法，核無不合，量刑亦屬允當。被告上訴意旨否認有
    加重準強盜犯罪，指摘原判決不當為無理由，應予駁回。
五、被告所犯竊盜罪、恐嚇取財未遂罪部分已據撤回上訴而確定
    ，爰不再論述，附此敘明。
據上論斷，應依刑事訴訟法第368條，判決如主文。
本案經檢察官林慶宗到庭執行職務。
中　　華　　民　　國　　96　　年　　4 　　月　　30　　日
                  刑事第八庭    審判長法  官  李炫德
                                      法  官  簡志瑩
                                      法  官  陳志銘
以上正本證明與原本無異。
如不服本判決應於收受本判決後10日內向本院提出上訴書狀，其
未敘述上訴理由者，並得於提起上訴後10日內向本院補提理由書
狀（均須按他造當事人之人數附繕本）「切勿逕送上級法院」。
中　　華　　民　　國　　96　　年　　4 　　月　　30　　日
　　　　　　　　　　　　　　　　　　　書記官  盧雅婷
附錄本判決論罪科刑法條：
刑法第329條(準強盜罪)：
竊盜或搶奪，因防護贓物、脫免逮捕或湮滅罪證，而當場施以強
暴脅迫者，以強盜論。
刑法第330 條第1項（加重強盜罪）：
犯強盜罪而有第321 條第1 項各款情形之一者，處7 年以上有期
徒刑。
附表
┌──┬───────┬────┬──────────┐
│編號│品 名 及 數 量│查獲地點│       備　註       │
│    │        　　　│        │                    │
├──┼───────┼────┼──────────┤
│ 1  │剪刀1支       │高雄市鼓│被告所有供施用毒品之│
│    │              │山區華夏│用，與本案犯行無關  │
│    │              │路163巷 │                    │
│    │              │口 (被告│                    │
│    │              │皮包內之│                    │
│    │              │物)     │                    │
├──┼───────┼────┼──────────┤
│ 2  │海洛因1包     │ 同上   │同上                │
│    │注射針筒2支   │        │                    │
│    │              │        │                    │
│    │              │        │                    │
├──┼───────┼────┼──────────┤
│ 3  │黑色衣服1件   │ 同上   │平日衣物，與本案犯行│
│    │              │        │無關                │
├──┼───────┼────┼──────────┤
│ 4  │身分證1張     │ 同上   │被告所竊之物，已發還│
│    │現金527元     │        │被害人丙○○        │
├──┼───────┼────┼──────────┤
│ 5  │手錶1支       │ 同上   │同上                │
├──┼───────┼────┼──────────┤
│ 6  │鑰匙3支　     │ 同上　 │同上                │
└──┴───────┴────┴──────────┘
